【裁判字號】    95,重訴,142
【裁判日期】    951124
【裁判案由】    侵權行為損害賠償
【裁判全文】
臺灣板橋地方法院民事判決             95年度重訴字第142號
原      告  乙○○
特別代理人  丙○○
訴訟代理人  沈志成律師
複代理人    王信仁律師
被      告  丁○○
                      177號.
被      告  大有巴士股份有限公司
                      統一編號.
法定代理人  甲○○
共      同
訴訟代理人  湯明亮律師
複代理人    周明榮律師
上列當事人間請求侵權行為損害賠償事件，本院於中華民國95年
11月10日言詞辯論終結，判決如下：
    主      文
被告應連帶給付原告新臺幣壹佰肆拾肆萬伍仟佰零捌元，及被
告大有巴士股份有限公司自民國九十四年十一月十日起，被告丁○○自民國九十四年十一月二十三日起，均至清償日止，按週年
利率百分之五計算之利息。
原告其餘之訴駁回。
訴訟費用由被告負擔十分之一，餘由原告負擔。
本判決第一項於原告以新臺幣伍拾萬元為被告供擔保後，得假執
行；但被告如以新臺幣壹佰肆拾肆萬伍仟佰零捌元為原告預供
擔保，或將請求標的物提存，得免為假執行。
原告其餘假執行之聲請駁回。
    事實及理由
一、原告主張：被告丁○○受僱於被告大有巴士股份有限公司（
    下稱大有巴士公司），以駕駛營業大客車為業，為從事業務
    之人，丁○○於民國94年3 月5 日下午1 時30分許，駕駛大
    有巴士公司所有車號AG-092號營業用大客車，沿臺北縣泰山
    鄉○○路○ 段往新莊方向行駛，途經雙向2 車道之臺北縣泰
    山鄉○○路○ 段6 號前，於左轉進入大有巴士公司新莊站之
    停車場時，應注意轉彎車應暫停讓直行車先行，且依當時客
    觀情事，又無不能注意之情形，竟疏於注意上開規定，貿然
    左轉，適有騎乘車號MCN-738 號重型機車之原告乙○○，直
    行於對向車道，騎至泰林路1 段6 號前，忽見被告丁○○所
    駕駛營業用大車車左轉，因而閃煞不及致機車車頭與丁○○
    駕駛營業大客車之左前車頭角擦撞，機車衝進營業大客車底
    下，原告人則彈到一邊，並受有外傷性顱內出血、左髖骨韌
    帶斷裂、下頷骨骨折及呼吸衰竭等傷害，丁○○業務過失傷
    害之犯行，業經檢察官提起公訴，迭經鈞院及臺灣高等法院
    判決丁○○有罪。原告自得依民法第191 條之2 、第188 條
    第1 項、第193 條第1 項、第195 條第1 項、第216 條之規
    定請求被告連帶賠償醫療費用新臺幣（下同）77,056元，另
    原告自95年3 月17日起至95年7 月25日止再支出醫療費用67
    ,860 元 。又原告因本件車禍受有外傷性顱內出血、左髖骨
    韌帶斷裂，下頷骨骨折及呼吸衰竭等傷害，需長期臥床併無
    行為能力，客觀上終生須僱請看護照顧，原告自94年4 月13
    起至94年8 月12日止已支出看護費用250,500 元，另原告每
    月僱請看護之費用為外籍看護每月20,722元（包括基本工資
    15,840元、假日加班費2,112 元、每月支付政府就業安定費
    2 千元、健保費770 元）、原告因個頭壯碩，無法僅由外籍
    看護照護，故原告之父丙○○辭去工作幫忙照護，故原告自
    94年8 月13日起至死亡時止，共須15,542,468元之看護費用
    。又原告因須長期臥床無法自己進食，須依賴特別之奶粉灌
    食，以維生機，且須長期使用尿布、看護墊、製氧機、抽痰
    機、抽痰包、托手板、支架、氧氣等照護醫療器材、護理用
    品，自94年3 月5 日起至94年8 月31日止已支出86,904元；
    另自94年9 月1 日起至死亡時止，以每月3,886 元計算，尚
    須1,190,766 元。又原告於車禍發生時仍在大學就學，預計
    94年6 月畢業後即可就業，自其畢業時即21歲起至60歲止，
    受有勞動能力喪失之損害4,050,468 元。又原告因被告之過
    失而受有前揭傷害，致其受傷至今需長期臥長且無行為能力
    ，爰請求精神慰撫金2 百萬元等語。併為聲明：(一)被告應連
    帶給付原告23,266,022元及自起訴狀繕本送達翌日起至清償
    日止，按年息5%計算之利息。(二)陳明願供擔保請准假執行。
    （擴張聲明見本院卷第87頁。）
二、被告則以：被告丁○○於車禍發生時，係欲左轉進入大有巴
    士公司新莊站，當時對向車輛甚多且不動，對向車道並有1
    白色自用小客車擋住大有巴士公司新莊站出入口，該自用小
    客車前方有1 黑色自用小客車，後方則有1 綠色大貨車，均
    處於靜止狀態，致丁○○駕駛之營業用大客車無法進入新莊
    站，於同日下午1 時20分5 秒至7 秒，前開白色自用小客車
    向左駛入道路中央黃色網狀線部分挪出空間，使營業大客車
    得以左轉，營業大客車即自同日下午1 時20分8 秒起開始左
    轉，嗣於同日下午1 時20分12秒原告騎乘車牌MCN-738 號重
    型機車沿臺北縣泰山鄉○○路行駛在對向車到，亦行經上址
    ，未注意車前狀況，隨時採取必要之安全措施，及超速行使
    ，因而閃避不及，致其所騎乘之前開重行機車車頭撞擊丁○○駕駛之上開營業用大客車左前車頭，使前開重型機車衝入
    營業用大客車車底，原告則彈起撞擊該營業用大客車前擋風
    玻璃後，倒臥在地，受有外傷性顱內出血、左髖骨韌帶斷裂
    、下頷骨骨折及呼吸衰竭等傷害，依道路交通安全規則第10
    2 條第6 款規定，丁○○當時已達中心處開始轉彎，原告直
    行車即應讓轉彎車先行，足證被告丁○○並無違規之過失責
    任，本件純屬原告駕駛機車未注意車前狀況，隨時採取必要
    之安全措施，及超速及駛所致，被告丁○○並無過失，被告
    自毋庸負侵權行為損害賠償責任。又原告支出之看護費用中
    有94年5 月10日、94年6 月29日屬重複計算，原告支出每日
    看護費用2,100 元，較一般每日看護費2 千元多出1 百元，
    為不必要之看護費用，又原告雖須長期臥長併無行為能力，
    惟尚難證明原告至死亡時止均需長期臥床無行為能力，又原
    告僅需外籍看護1 人看護，不得再請求原告之父每月3 萬元
    之看護費用。另原告提出關於飲食暨醫療用品發票部分均屬
    私文書，不足以證明確因本件車禍受傷而必須支出飲食暨醫
    療費用86,904元，至原告請求未發生尿布、看護墊、濕巾費
    用每月3,886 元，因原告未證明確因本件車禍受傷而須支出
    尿布、看護墊、濕巾費用每月3,886 元，故其請求至其死亡
    時止之增加生活支出費用自屬無據。另原告尚未舉證證明其
    至60歲止均需長期臥床併無行為能力，自不得請求39年喪失
    勞動能力之損害。又丁○○為國中畢業，職業為公車司機，
    經濟狀況不佳，且無任何資產，被告大有巴士公司於87年10
    月起已成票據拒絕往來戶，負債並達13億零6 百多萬元，故
    原告請求慰撫金2 百萬元險屬過高。被告丁○○縱有過失，
    原告就車禍之發生亦與有過失，原告已領取強制汽車責任保
    險金，該部分金額亦應予以扣除等語，資為抗辯。併為聲明
    ：(一)原告之訴駁回。(二)陳明如受不利判決，願供擔保請准免
    為假執行。
三、兩造於本院95年5 月12 日言詞辯論期日依民事訴訟法第271
    條之1 準用第270 條之1 第1 項第3 款規定，協議簡化爭點
    ，其協議不爭執及爭執之事項如下（見本院卷第35頁至第36
    頁）：
  (一)兩造不爭執之事項：
    1.丁○○受僱於大有巴士公司，擔任營業大客車司機，平時
      以駕駛營業大客車載運乘客為業，丁○○於94年3 月5 日
      駕駛車牌號碼AG-092號營業用大客車，於同日中午欲返還
      大有巴士公司新莊站，沿臺北縣泰林路1 段往新莊方向行
      駛，嗣於同日下午1 時20分許行經泰林路1 段6 號前欲左
      轉進入大有巴士公司新莊站，適原告騎乘車號MCN-738 號
      重型機車行駛於對向車道，因閃避不及，撞擊丁○○駕駛
      之營業大客車左前車頭，使前開重型機車衝入營業用大客
      車車底，原告則彈起撞擊該營業用大客車前擋風玻璃後，
      倒臥地面，受有外傷性顱內出血、左髖骨韌帶斷裂、下頷
      骨骨折及呼吸衰竭之傷害，嗣經送醫治療，仍有四肢癱瘓
      、無法坐立、站及走，遺有行動功能上之障礙。
    2.原告提出之診斷證明書、醫療單據、看護費用收據形式上
      為真正（見附民卷第5 頁至第14頁）。
    3.原告提出租賃製氧機之約定書（附民卷第15頁）、收據、
      送貨單、發票（附民卷第15頁反面至第22頁反面）形式上
      為真正。
    4.原告於車禍發生時就讀國立聯合技術學院二專電機工程科
      儀表控制組日間部。
    5.被告丁○○為國中畢業，車禍發生時受僱於大有巴士公司
      擔任駕駛員工作，每月薪資約3萬多元。
    6.本件訴訟標的法律關係：民法第191 條之2 、第188 條第
      1 項、第193 條第1 項、第195 條第1 項、第216 條。
  (二)兩造爭執之事項：
    1.被告丁○○就本件車禍發生是否有過失？如有過失，其過
      失比例約為若干？
    2.原告每月需用尿布、看護墊、濕巾、食品、奶粉、尿布等
      護理看護消耗性器材約若干元？原告已支出之居家照護醫
      療器材設備及照護護理用品、食品、奶粉及尿布共計若干
      元？有無使用其所購買或租用製氧機等器材之必要？
    3.原告已支出之看護費為若干元？除外籍看護1 人外，是否
      尚需原告之父丙○○看護？
    4.原告是否得請求終身無法工作之損害？
    5.原告請求慰撫金200萬元是否過高？
    6.原告就車禍發生係是否與有過失？
    7.原告是否受領強制汽車責任保險之保險金？
四、原告主張被告丁○○受僱於大有巴士公司，擔任營業大客車
    司機，平時以駕駛營業大客車載運乘客為業，丁○○於94年
    3 月5 日駕駛車牌號碼AG-092號營業用大客車，於同日中午
    欲返還大有巴士公司新莊站，沿臺北縣泰林路1 段往新莊方
    向行駛，嗣於同日下午1 時20分許行經泰林路1 段6 號前欲
    左轉進入大有巴士公司新莊站，適原告騎乘車號MCN-738 號
    重型機車行駛於對向車道，因閃避不及，撞擊丁○○駕駛之
    營業大客車左前車頭，使前開重型機車衝入營業用大客車車
    底，原告則彈起撞擊該營業用大客車前擋風玻璃後，倒臥地
    面，受有外傷性顱內出血、左髖骨韌帶斷裂、下頷骨骨折及
    呼吸衰竭之傷害，嗣經送醫治療，仍有四肢癱瘓、無法坐立
    、站及走，遺有行動功能上之障礙，業據原告提出診斷證明
    書影本2 件（見附民卷第5 頁至第6 頁）為證，並經兩造協
    議所不爭執，自堪採信為真實。
五、被告丁○○就本件車禍之發生係有疏未注意車前狀況之過失
    ，原告騎乘機車亦有疏未注意車前狀況之過失：
  (一)被告固抗辯丁○○就車禍發生並無過失，惟查本件車禍發生
    時，被告丁○○係駕駛前開車牌號碼AG-092號營業用大客車
    ，欲左轉進入大有巴士公司新莊站內，前開營業用大客車之
    車頭已進入泰林路1 段6 號前之路面邊線（白實線）缺口，
    並越過路面邊線之平行處，且被告丁○○駕駛之前開營業用
    大客車之擋風玻璃並因遭原告之撞擊而破裂並留有血跡，原
    告騎乘之機車則卡住於營業用大客車之車頭下方，機車車頭
    車殼破裂，有道路交通事故調查報告表1 件、照片14幀在卷
    可憑（見偵查卷第18頁至字31頁），足證被告丁○○駕駛之
    營業用大客車車頭與原告機車車頭確有發生撞擊，應堪認定
    。
  (二)又本件車禍發生之經過業經裝設在前開車牌號碼AG-092號營
    業用大客車上之攝影機予以拍攝，並有大友巴士公司所提供
    之錄影帶乙卷扣案可證。經本院刑事庭勘驗錄影帶結果（見
    刑事卷第30頁以下），該營業用大客車上之攝影機計有4 具
    ，分別架設在左前車頭駕駛座內左上方、左前車頭駕駛座擋
    風玻璃後方，鏡頭面向司機、右側車身後方，鏡頭面向車前
    、左側車身後方，鏡頭面向車前，錄影帶則為4 格分割畫面
    ，分別顯示前開攝影機拍攝之畫面。經勘驗拍攝之畫面，前
    開營業用大客車於94年3 月5 日下午1 時19分至20分5 秒間
    緩速行至臺北縣泰山鄉○○路1 段6 號前欲左轉進入大友巴
    士公司新莊站，對向車道車輛甚多且不動，對向車道並有1
    白色自用小客車擋住大友巴士公司新莊站出入口，該自用小
    客車前方有1 黑色自用小客車，後方則有1 綠色大貨車，均
    處於靜止狀態，使上開營業用大客車無法左轉進入新莊站；
    於同日下午1 時20分5 秒至7 秒，前開白色自用小客車向左
    駛入道路中央黃色網狀線部分，挪出空間，使上開營業用大
    客車得以左轉，被告丁○○即於同日下午1 時20分4 秒至5
    秒，先行將方向盤打向右方，使營業用大客車於白色自用小
    客車讓出空間之同時先行緩緩向右前行，旋於同日下午1 時
    20 分6秒起持續左打方向盤，使該營業用大客車自同日下午
    1 時20分8 秒起開始左轉，於同日下午1 時20分10秒至13秒
    持續左轉，且轉彎幅度加大，速度亦加快，使畫面變動較快
    ，被告並於同日下午1 時20分11秒轉頭看左前方；嗣於同日
    下午1 時20分12秒原告騎乘之重型機車出現在對向車道上，
    並快速接近，待被告丁○○於同日下午1 時20分12秒發覺原
    告機車迫近，前開營業用大客車並未減速停下，原告機車旋
    於同日下午1 時20分13秒撞擊被告丁○○所駕駛之前開營業
    用大客車，有原審勘驗筆錄乙紙可稽（見刑事卷第30頁以下
    ），並經本院刑事庭於審理期日當庭播放（見刑事卷第64頁
    至第65頁），足徵被告丁○○駕駛該營業用大客車至大友巴
    士新莊站前欲左轉時，對向車道雖然車多塞車，並有1 白色
    自用小客車擋住新莊站之出入口，惟待該自用小客車向左前
    行讓出出入口之空間，被告丁○○旋即先行向右再向左轉，
    並持續加速左轉。參以被告於檢察官偵查中業已自承對向車
    道一般車道塞車，但機車道沒有塞車等語（見偵查卷第38頁
    ），於本院刑事庭審理中並自承其當時有想到視線會被大貨
    車擋住等語（見刑事卷第67頁至第68頁）。從而被告丁○○
    係明知對向車道機車道可能有直行機車，卻未注意機車道上
    之直行機車，即貿然左轉，並於左轉行進中速度增快，未注
    意車前狀況，隨時採取必要之安全措施，以致肇事，被告丁○○就本件車禍之發生確有疏未注意車前狀況並隨時採取必
    要之安全措施之過失。
  (三)至臺灣省臺北縣區車輛行車事故鑑定委員會之鑑定報告雖認
    被告丁○○駕駛民營公車，轉彎未讓直行車先行，為肇事主
    因，原告乙○○駕駛普通重行機車，未注意車前狀況，為肇
    事次因，有鑑定報告1 件在卷可按（見偵查卷第4 頁至第6
    頁）。惟查本件車禍發生時，被告丁○○駕駛之營業用大客
    車車頭已進入泰路林1 段6 號前路面邊線之缺口處，並越過
    路面邊線平行線，足證被告丁○○確已越過路中心而開始轉
    彎，故此時依道路交通安全規則第102 條第1 項第6 款但書
    規定，原告騎乘之直行機車既尚未進入交岔路口，而被告丁○○駕駛之轉彎車已達路中心處開始轉彎，故原告騎乘之直
    行機車應讓轉彎車先行，原告未讓轉彎車先行，仍以高速前
    進，致生本件車禍，原告就本件車禍之發生自屬與有過失，
    惟原告應負較輕之過失比例，鑑定報告未敘及被告丁○○駕
    駛之營業用大客車已達路中心開始轉彎，此時路權應歸被告
    丁○○所有，而僅以丁○○係轉彎車，未讓直行車之原告先
    行，遽認定丁○○轉彎車未讓直行車先行為肇事主因，原告
    疏未注意車前狀況為肇事次因云云，尚無足憑信。本院審酌
    丁○○駕駛之營業用大客車於車禍發生時已幾近轉進大有巴
    士公司新莊站內，故其已有路權，然丁○○仍疏未注意車前
    狀況，仍加速轉彎，惟被告丁○○雖然加速，其車速顯然較
    原告緩慢甚多，而原告騎乘機車雖屬直行，但原告當時並無
    路權，且亦疏未注意車前狀況，且其車速較丁○○車速快甚
    多等情狀，認原告及被告就本件車禍發生之過失比例分別為
    十分之八及十分之二。
六、按汽車、機車或其他非依軌道行駛之動力車輛，在使用中加
    損害於他人者，駕駛人應賠償因此所生之損害，次按受僱人
    因執行職務，不法侵害他人之權利者，由僱用人與行為人連
    帶負損害賠償責任，又不法侵害他人之身體或健康者，對於
    被害人因此喪失或減少勞動能力，或增加生活上之需要時應
    負損害賠償責任。另按不法侵害他人之身體、健康，被害人
    雖非財產上之損害，亦得請求賠償相當之金額，民法第191
    條之2 、第188 條第1 項、第193 條第1 項、第195 條第1
    項分別定有明文。本件被告丁○○就本件車禍之發生既有過
    失，且大有巴士公司為丁○○之僱用人，丁○○復係執行大
    有巴士公司之職務時發生本件車禍，丁○○及大有巴士公司
    自應連帶負損害賠償責任，茲將原告請求賠償之項目分述如
    下：
  (一)醫療費用144,916元部分：
    原告主張其因本件車禍支出醫療費用77,056元（見附民卷第
    2 頁）、67,860元（見本院卷第87頁），並提出醫療費用單
    據影本44紙（見附民卷第7 頁至第10頁反面、本院卷第90頁
    至第95頁反面）。其中單據總金額共計77,056元（附民卷部
    分）、67,860元無訛，共計144,916 元，復據被告所不爭執
    ，此部分自屬原告之損害。其中診斷證明書費用，若無本件
    車禍之發生，原告自亦毋庸支出診斷證明書費用，且原告主
    張侵權行為損害賠償，亦須提出診斷證明書供法院參酌，是
    原告支出之診斷證明書費用自屬因侵權行為所支出之必要醫
    療費用之一部分（最高法院91年5 月7 日91年度第3 次民事
    庭會議決議決議參看），故被告抗辯診斷證明書非屬必要費
    用，尚屬無據。
  (二)看護費用15,792,968元部分：
    1.自94年4 月13日起至94年8 月12日止看護費用250,500 ：
      (1)原告主張自94年4 月13日起至94年8 月12日止共支出看
        護費用250,500 元，業據原告提出看護費用收據影本7
        紙為證（見附民卷第11頁至第13頁）。被告則抗辯每日
        看護費應以2 千元計算，另94年5 月10日、94年6 月29
        日屬重複看護，應予扣除等語。
      (2)經查原告於該段期間確實支出看護費用250,500 元，業
        據原告提出看護費用收據影本7 件為證，其中94年5 月
        10日確已於看護費用單據0000000 號計算（見附民卷第
        13頁），復於病患照顧員潘金梅收取之收據中再行計算
        （見附民卷第11頁），此觀潘金梅收取之看護費用係自
        94年5 月10日起至94年6 月29日止，共計51日，足證其
        係將94年5 月10日再行計算1 次，故94年5 月10日確係
        重複計算，該日之2 千元看護費用應予扣除。另看護員
        陳中川簽收之單據上記載自94年6 月29日起至同年8 月
        12日止45日看護費共計94,500元，惟查94年6 月29日起
        至同年8 月12日確有45日（即2 日＋31日＋12日＝45日
        ），足證前開45日看護費確將94年6 月29日當日重複計
        算，應予扣除，而潘金梅收取每日2 千元之看護費，另
        陳中川則收取每日2,100 元之看護費，而依目前一般醫
        院陪病之費用，全日多半以1,900 元至2 千餘元不等，
        是原告主張每日2 千元或2,100 元均屬合理，故94年6
        月29日當日應扣除2 千元即足。至被告抗辯看護費用均
        應以2 千元計算，尚屬無據。經扣除後，原告支出必要
        之看護費用為246,500 元（即250,500 元－4,000 元＝
        246,500元）。
    2.看護費用15,542,468元部分：
      (1)原告主張原告自94年8 月13日起每月均有僱請外籍看護
        之必要，以每月基本工資15,840元、假日加班費2,112
        元及每月政府就業安定費2 千元、健保費770 元，共計
        20,722元，另原告身材高大，故原告之父丙○○亦辭職
        看護原告等情，業據原告提出育達人力仲介管理顧問有
        限公司費用預估表影本1 件為證。
      (2)又原告因本件車禍所受傷害，經本院刑事庭向亞東紀念
        醫院函查結果，經該院覆稱：原告係重度頭部外傷併左
        膝開放性傷口併韌帶斷裂，經過手術，加護治療及復健
        後，現已恢復意識、語言功能，但仍遺留重大後遺症，
        智能會下降，四肢有攣縮，仍然臥病在床，將來會有明
        顯之肢體障礙及智力障礙，難以完全恢復，有該院94年
        11月7 日亞歷字第0946410554號函在卷可參（見刑事卷
        第56頁）。又經本院向原告目前就診之臺北醫學大學附
        設醫院查詢原告相關病情，經該院函復稱目前病患無法
        自理日常生活，肢體動作不全，認知與記憶功能不全，
        需人看護喪失勞動能力，有該院95年6 月19日校附醫歷
        字第0950002289號函在卷可稽（見本院卷第50頁），是
        原告既有四肢肢體明顯障礙，肢體動作不全，四肢攣縮
        、臥病在床，有明顯肢體障礙及智力障礙等情，足證原
        告確有需終身看護之必要，雖經被告聲請本院再查明原
        告有無終身看護之必要，經該院覆稱原告除腦傷致肢體
        倥能受損，另尚有左膝之關節前十字韌帶、後十字韌帶
        及臏骨肌腱斷裂，目前仍在治療中，依病情判斷，原告
        尚有進步復原之空間，惟因除動作功能受損外，尚有明
        顯之肢體痙孿，勢必遺留動作功能不全之後遺症，目前
        原告無法獨立生活，需人協助照護，未來隨病情復原與
        復健之進行，情況尚有進步空間，唯目前仍無法判定是
        否需要終身看護，固有該院95年8 月28日校附醫歷字第
        0950003504號函在卷可參（見本院卷第124 頁），惟查
        該院既認原告雖進行復健而有進步空間，惟除動作功能
        受損壞，尚有明顯之肢體痙孿，勢必遺留動作功能不全
        之後遺症，雖無法判定是否需要終身看護，惟本院認以
        目前原告仍遺留明顯肢體及智能障礙，顯需終身看護，
        是被告抗辯原告毋庸終身看護云云，尚無足憑信，原告
        自屬受有終身看護費用之損害。
      (3)原告雖未提出其確實支出外籍看護費用之單據，惟其既
        確有終身僱請看護之必要，其請求依據外籍看護仲介公
        司提出之費用標準，請求每月15,840元之基本工資、假
        日加班費2,112 元、每月政府就業安定費2 千元、健保
        費770 元，共計每月20,722元之看護費用，每年為248,
        664 元之看護費用，尚屬有據。又原告係73年8 月25日
        出生，於本件車禍發生時之94年3 月5 日為21歲，而依
        93年臺灣地區男性簡易生命表所示（本院為判決時94年
        之男性簡易生命表尚未公布，僅有93年之男性簡易生命
        表），21歲男性之平均餘命為52.54 年，以此計算原告
        所受看護費用之損害為6,498,494 元｛計算式：年別5%
        複式霍夫曼計算法（第一年不扣除中間利息），其計算
        式為：【248,664 元×25.00000000 （此為第52年之霍
        夫曼係數）＋248,664 元×0.54年×（此為第53年之霍
        夫曼係數26.00000000-第52年霍夫曼係數25.00000000
        ）】＝6,498,494 元（小數點以下4 捨5 入，以下同）
        ｝。
      (4)另原告主張因原告身材高大，故原告之父丙○○亦辭職
        看護原告，並因而受有每月3 萬元之看護費用之損害云
        云。惟查如原告延請之看護工係受有訓練之看護工，即
        應具備單獨照護癱瘓病患之能力，原告既未舉證證明其
        已延請外籍看護工後，尚有特別需丙○○辭職看護之必
        要，故原告主張尚須請求每月3 萬元之看護費用之損害
        ，洵屬無據。
    3.增加生活上支出1,277,670元部分：
      (1)原告主張其因本件車禍需長期臥床併無行為能力，客觀
        上無法自行進食，需仰賴特別之奶粉灌食，以維生機，
        且須長期使用尿布、看護墊、製氧機、抽痰機、抽痰包
        、托手板、支架、氧氣等照護醫療器材設備、照護護理
        用品，至94年8 月31日止已支出86,904元，且自94年9
        月1 日起，以每月3,886 元計算其每月所需之尿布、看
        護墊、濕巾等，尚須1,190,766 元，共計1,277,670 元
        等語。
      (2)原告主張前揭事實，業據其提出製氧機租用約定書影本
        1 件（押金1 萬元、租金1 個月4 千元）、二搖桿病床
        全套2 萬元（含四折式柳條泡棉床墊）、灌氣4 百元、
        抽痰機6 千元、血氧監視器12,000元、托手板2 支3 千
        元、左骨折大支架1 具11,000元等非消耗性護理照護用
        品共計63,400元（見附民卷第15頁至第16頁反面），另
        消耗性照護護理用品、食品、奶粉、尿布等自94年3 月
        5 日起至94年8 月31日止約6 個月，共計支出23,504元
        （即原告主張至94年8 月31日止共支出86,904元－前開
        非消耗性用品支出63,400元＝23,504元），每月平均約
        3,917 元，原告並主張以每月3,886 元計算（見附民卷
        第3 頁）。又經本院依職權向財團法人創世社會福利基
        金會函詢預估植物人照顧費用，以女病人用為例，其每
        月尿布使用量約須330 片，概估金額為8,500 元、均衡
        配方奶粉3500公克，每月約須3 千元、看護墊120 片，
        每月約須1,700 元、濕巾3 包約200 元，棉花棒（口腔
        護理專用）200 支約500 元，且此僅列一般日常照護需
        求之耗材，特殊照護如抽痰、傷口護理、營養品等不在
        此列，故一般日常照護需求之耗材最低即須13,900元（
        即8,500 元＋3,000 元＋1,700 元＋200 元＋500 元＝
        13,900元），有該基金會95年11月2 日創社字第950732
        號函在卷可憑（見本院卷第155 頁），原告僅主張以每
        月3,886 元計算所需之護理照護耗材，應屬有據。
      (3)故以每月3,886 元計算，每年為46,632元，原告於車禍
        發生時（本院前開63,400元僅有非消耗性之醫護用品，
        故自車禍發生時起至94年8 月31日止之消耗性醫護用品
        尚未計算）為21歲，其平均餘命尚有52.54 年，以此計
        算原告所受增加生活上支出護理必需用品之損害為1,21
        8,664 元｛年別5%複式霍夫曼計算法（第一年不扣除中
        間利息），其計算式為：【46,632元×25.00000000 （
        此為第52年之霍夫曼係數）＋46,632元×0.54年×（第
        53年之霍夫曼係數26.00000000 －第52年之霍夫曼係數
        25.00000000）】 ＝1,218,664 元｝。
      (4)綜上，原告共受有非消耗性醫護用品損害63,400元、未
        來平均餘命所需消耗性醫護用品1,218,664 元，共計1,
        282,064 元，故原告僅主張其中1,277,670 元，應屬有
        據。
    4.喪失勞動能力之損害4,050,468元：
      (1)原告主張其受有勞動能力喪失之損害4,050,468 元等語
        。
      (2)經查原告之傷勢雖因復健而有進步改善之空間，惟即令
        復健將來仍會殘留顯著之肢體障礙及智能障礙，已如前
        述，原告確實喪失全部之勞動能力，應堪認定。以原告
        發生車禍時為21歲，至勞動基準法強制退休之60歲計算
        ，尚得工作39年，以每月基本工資15,840元計算，每年
        為190,080 元，故原告受有喪失勞動能力之損害4,176,
        114 元｛年別5%複式霍夫曼計算法（第一年不扣除中間
        利息），其計算式為：【190,080 元×21.00000000 （
        此為第39年之霍夫曼係數）】＝4,176,114 元｝，故原
        告主張其受有勞動能力喪失之損害4,050,468 元，洵屬
        有據。
    5.慰撫金2百萬元部分：
      原告主張其因本件車禍受有外傷性顱內出血、左髖骨韌帶
      斷裂、下頷骨骨折及呼吸衰竭之傷害，嗣經送醫治療，仍
      有四肢癱瘓、無法坐立、站及走，遺有行動功能上之障礙
      ，業據原告提出診斷證明書影本2件為證（見附民卷第5頁
      至第6 頁），且將因此長期臥床且無行為能力，其精神自
      屬痛苦不堪。本院審酌原告於車禍發生時就讀國立聯合技
      術學院二專電機工程科儀表控制組日間部，年僅21歲，尚
      有美好人生，竟因本件車禍致終身癱瘓，被告丁○○為國
      中畢業，車禍發生時受僱於大有巴士公司擔任駕駛員工作
      ，每月薪資約3 萬多元等情，業據兩造協議所不爭執，及
      兩造身分、地位、經濟狀況、被告加害程度等一切情狀，
      認原告主張精神慰撫金2百萬元，尚稱允適。
    6.基上，原告共受有14,218,048元之損害（醫療費用144,9
      16元＋看護費用246,500 元＋外籍看護費用6,498,494 元
      ＋增加生活上支出1,277,670 元＋喪失勞動能力損害4,05
      0,468 元＋慰撫金2,000,000 元＝14,218,048元）。
七、按損害之發生或擴大，被害人與有過失者，法院得減輕賠償
    金額，或免除之，民法第217 條第1 項定有明文。經查本件
    丁○○駕駛之營業用大客車於車禍發生時已幾近轉進大有巴
    士公司新莊站內，故其已有路權，然丁○○仍疏未注意車前
    狀況，仍加速轉彎，惟被告丁○○雖然加速，其車速顯然較
    原告緩慢甚多，而原告騎乘機車雖屬直行，但原告當時並無
    路權，且亦疏未注意車前狀況，且其車速較丁○○車速快甚
    多等情狀，認原告及被告就本件車禍發生之過失比例分別為
    十分之八及十分之二，已如前述，故本院認應減輕被告十分
    之八之賠償責任，從而原告得請求被告丁○○及其僱用人大
    有巴士公司連帶賠償之金額為2,843,610 元（即14,218,048
    元×0.2 ＝2,843,610元）。
八、又按被保險汽車發生汽車交通事故，被保險人已為一部之賠
    償者，保險人僅於本法規定之保險金額扣除該賠償金額之餘
    額範圍內，負給付責任，強制汽車責任保險法第31條定有明
    文。原告於本件車禍發生後，已受領1,398,302 元之強制汽
    車責任保險金，業據原告陳明在卷，並有強制險損失明細影
    本2 紙在卷可按（見本院卷第132 頁、第146 頁至第147 頁
    ），故原告受領之強制汽車責任保險金應自原告得請求之金
    額中扣除，故扣除後，原告尚得請求1,445,308 元（即2,84
    3,610 元－1,398,302元＝1,445,308元）。
九、從而，原告依據侵權行為法律關係，請求被告連帶損害賠償
    1,445,308 元及自起訴狀繕本送達翌日即被告大有巴士公司
    自94年11月11日、被告丁○○自94年11月23日（送達回證見
    附民卷第32頁、第33頁）起至清償日止，按年息5%計算之法
    定遲延利息，為有理由，應予准許；逾此部分之請求，為無
    理由，應予駁回。
十、兩造分別陳明願供擔保，聲請准予宣告假執行及免為假執行
    ，經核原告勝訴部分，經核於法尚無不合，爰分別酌定相當
    之擔保金額准許之；至原告其餘假執行之聲請，因該部分之
    訴業經駁回，其假執行亦失所附麗，應併予駁回。
十一、因本案論論證已臻明確，兩造其餘主張、陳述及所提之證
      據暨攻擊防禦方法，經本院審酌後，認均與本案判斷結果
      無影響，毋庸再予一一審酌，附此敘明。
十二、結論：本件原告之訴為一部有理由，一部無理由，依民事
      訴訟法第79條、第85第2 項、第390 條、第392 條第2 項
      ，判決如主文。
中    華    民    國    95    年    11    月    24    日
                  民事第一庭    法  官  周舒雁
上列正本係照原本作成
如對本判決上訴，須於判決送達後20日內向本院提出上訴狀
中    華    民    國    95    年    11    月    24    日
                                書記官  張坤校


司法院資訊處製作；財團法人民間司法改革基金會備份。
